【裁判字號】    88,交易,653
【裁判日期】    890217
【裁判案由】    過失傷害
【裁判全文】
臺灣臺中地方法院刑事判決                        八十八年度交易字第六五三號
    公  訴  人  臺灣台中地方法院檢察署檢察官
    被      告  甲○○
    選任辯護人  黃錦郎
右列被告因過失傷害案件，經檢察官提起公訴 (八十八年度偵字第九一七號)本院判
決如左：
    主  文
甲○○因過失傷害人，處有期徒刑陸月。如易科罰金，以參佰元折算壹日。
    事  實
一、甲○○於民國（下同）八十七年八月二十二日上午十二時三十分許，駕駛車牌號
    碼Ｈ９─６４１２號自用小客車，沿台中市西屯區○○○路往沙鹿鎮方向（西向
    ）行駛，途經台中市○○○路○段二六二號前方設有劃分島劃分之慢車道時，原
    應注意汽車欲超越同一車道之前行車時，須先按鳴喇叭二單響或變換燈光一次，
    且於前行車減速靠邊或以手勢或亮右方向燈表示允讓後，後行車始得超越，於超
    越時應顯示左方向燈並於前車左側保持半公尺以上之間隔超過，行至安全距離後
    ，再顯示右方向燈駛入原行路線，而依當時情形，並無不能注意之情事，竟疏未
    注意先行按鳴喇叭或變換燈光，且保持半公尺以上之間隔，貿然超越同向由丙○
    ○所騎乘之車牌號碼ＩＨＭ─５４２號前行機車，因而擦撞機車左後方，致丙○
    ○人車倒地，受有左臂神經叢拉傷麻痺之傷害。
二、案經丙○○訴請臺灣台中地方法院檢察署檢察官偵查起訴。
    理  由
一、訊據被告甲○○矢口否認有過失傷害犯行，辯稱：伊雖有開車從台中港路二六二
    號前方慢車道經過，但沒有擦撞告訴人的機車，也沒有感覺到有擦撞機車倒地，
    且機車上的刮痕是由前往後刮，機車倒地是左倒而非右倒，再伊車輛右前方保險
    桿上下都有刮痕，並不是只有在警察測量離地四十六．五公分處才有刮痕，顯見
    告訴人機車上之刮痕並非伊所擦撞云云。按認定犯罪事實所憑之證據，並不以直
    接證據為限，即綜合各種間接證據，本於推理作用，為其認定犯罪事實之基礎，
    仍非法所不許，最高法院二十七年度滬上字第六十四號著有判例。經查：
（一）右揭事實，業據告訴人丙○○指訴歷歷，並有台中市○○○道路交通事故調查
      現場圖、車輛比對照片及告訴人受有左臂神經叢拉傷麻痺之長庚紀念醫院診斷
      證明書一紙附卷足稽，另据證人即停放在路旁車牌號碼ＭＮ─６４０９號自用
      小客車所有人邵建民證稱：當時伊在台中精機廠股份有限公司裏面，同事乙○
      ○通知發生車禍了，伊才下來查看車子，乙○○說是有輛車子追撞機車，機車
      再撞到伊的車子等語，另證人乙○○則證稱：伊當時走在中港路人行道上，聽
      見一聲撞擊聲（不是很大聲）就轉頭往右側方看，見到告訴人還在機車上，但
      已經快往右邊倒下了，伊沒有看見是甚麼車輛撞擊告訴人機車車牌跟顏色也都
      沒有看到，但可以確定不是計程車，是自用小客車，伊有聽到一輛汽車引擎聲
      音很大聲快速地往沙鹿方向離去，後來有一位不詳姓名的機車騎士騎機車追上
      去，抄下車牌拿給伊，伊就請公司警衛報警等情，足徵告訴人確實遭車輛擦撞
      人車倒地而受傷。
（二）被告於八十七年八月二十五日在台中市警察局交通警察隊訊問時供稱：「我於
      八十七年八月二十二日十二時三十分許，駕Ｈ９─６４１２號車沿台中港路要
      直行往沙鹿方向去大甲鎮拜拜，原先走台中港路快車道，到了榮民醫院後就變
      換車道到慢車道，然後走慢車道一直過台中精機公司前第一個或第二個巷子就
      右轉要去載人，我車在慢車道上時，紅色機車我看見時感覺是與我車並行，走
      在我車右邊，同樣是直行，我只感覺我車子已經過了紅色機車，機車在我後方
      ，所以未感覺機車有摔倒，然後我一直往前行駛。」是被告係與告訴人同向行
      駛台中港路前方設有劃分島劃分之慢車道，在台中港路三段二六二號前方超越
      告訴人機車無誤。
（三）參以上開台中市○○○道路交通事故調查現場圖中載有：「(1)機車ＩＨＭ─５
      ４２與自小客車Ｈ９─６４１２車於八十七年八月二十五日到現場比對，機車
      左後輪上板金有刮痕長１４公分，離地高４７公分處有藍色烤漆。(2)Ｈ９─６
      ４１２車右前保險桿離地高４６．５公分處刮痕。」而被告所駕車輛車身確為
      深藍色，從而，告訴人指訴被告駕車擦撞伊機車一節，已非無稽，況被告於事
      後在苗栗縣通宵鎮調解委員會進行調解時，原應允賠償告訴人四十五萬元成立
      調解，然於簽署調解書時，因承辦保險業務員發現警卷中載有被告肇事逃逸情
      形，聲稱無法理賠，始未成立調解等情，亦據證人即上開調解委員會調解委員
      李萬生、秘書張安全於檢察官偵查中證述明確，並有僅欠缺被告簽名蓋章之調
      解書影本一紙附卷可據。
（四）至被告所辯各節，依現場照片顯示機車雖為左側倒地，惟告訴人機車被擦撞後
      並非立即倒地，而係被擦撞後因重心不穩騎行一段距離後再行倒地，是機車左
      倒或右倒，已難依物理慣性加以推論。再被告辯稱該機車上之刮痕係前寬後窄
      ，顯非被告機車超越告訴人機車時所擦撞云云，惟查該機車左後輪方上之板金
      係呈孤形狀而非平面，此有肇事機車照片附卷可按，從而在兩非平面物体擦撞
      後所留痕跡究為前寬後窄或為前窄後寬，並無意義，不能作為判斷兩車行向之
      準据，況該機車上尚留有藍色烤漆，顯非刮擦地面所致。是被告辯稱沒有擦撞
      告訴人的機車云云，要屬卸責之詞，殊不足取。
二、按汽車欲超越同一車道之前行車時，須先按鳴喇叭二單響或變換燈光一次，且於
    前行車減速靠邊或以手勢或亮右方向燈表示允讓後，後行車始得超越，於超越時
    應顯示左方向燈並於前車左側保持半公尺以上之間隔超過，行至安全距離後，再
    顯示右方向燈駛入原行路線，道路交通安全規則第一百零一條第三款及第五款訂
    有明文，被告駕車自應遵守上開規定，而依當時情形，復無不能注意之情事，被
    告竟疏未注意而肇事，致告訴人受有傷害，其顯有過失，是被告所辯自無可採，
    而被告之過失行為與告訴人之傷害間具有相當因果關係，被告之犯行洵堪認定。
    另被告聲請將告訴人機車上所留藍色烤漆刮下，與被告汽車之烤漆顏色成分送鑑
    定乙節，因本件事証已臻明確，且車禍迄今事隔年餘，鑑定顯有困難，爰不予送
    鑑定，附予敘明。
三、查刑法第十條第四項第四款所謂毀敗一肢以上之機能，係指一肢以上之機能完全
    喪失其效用而言，如非完全喪失其效用，只可認為僅減衰機能，要與毀敗全肢之
    機能有別；本件告訴人雖受有左臂神經叢拉傷麻痺之傷害，惟告訴人於本院審理
    中自稱：其目前傷勢左手雖無法舉起來，但可拿東西，較沒力氣等語，是告訴人
    之左手並非完全喪失其效用，只可認為僅減衰機能，核與重傷害之要件不符，核
    被告所為，係犯刑法第二百八十四條第一項前段之因過失傷害罪。爰審酌被告過
    失程度之輕重、告訴人所受傷害程度非輕、被告肇事後態度及肇事後被告迄今仍
    未與告訴人達成民事和解，取得諒解，犯後態度不佳等一切情狀，量處如主文所
    示之刑，並諭知易科罰金之折算標準，以資懲儆。
四、至被告肇事後逃逸，是否涉有故意遺棄罪嫌，惟此部分未据起訴，且與起訴部分
    並無裁判上一罪之關係，本院無從審究，附予敘明。
據上論斷，應依刑事訴訟法第二百九十九條第一項前段、刑法第二百八十四條第一項
前段、第四十一條、罰金罰鍰提高標準條例第一條前段、第二條，判決如主文。
中      華      民      國    八十九    年      二      月     十七     日
                                      台灣台中地方法院交通法庭
                  法  官    許 金  樹
右正本證明與原本無異。
如不服本判決，應於判決送達後十日內向本院提出上訴狀，上訴於臺灣高等法院臺中
分院(須附繕本)。
                                          書記官
中      華      民      國    八十九    年      二      月     十八     日
附錄論罪科刑實體法條文：
刑法第二百八十四條第一項：
因過失傷害人者，處六月以下有期徒刑、拘役或五百元以下罰金。致重傷者，處一年
以下有期徒刑、拘役或五百元以下罰金。
(罰金部份業經提高十倍為五千元)


司法院資訊處製作；財團法人民間司法改革基金會備份。
